臺灣高等法院刑事裁定　　　　　　　　 96年度聲再字第474號
再審聲請人
即受判決人　甲○○
上列聲請人因侵占案件，對於本院中華民國95年11月30日所為確
定判決（95年度上易字第1498號），聲請再審，本院裁定如下：
    主  文
再審之聲請駁回。
    理  由
一、聲請意旨：詳如附件再審聲請狀所載。
二、按再審係事實認定錯誤之救濟方法，有罪之判決確定後，為
    受判決人之利益聲請再審，必其聲請之理由合於刑事訴訟法
    第四百二十條第一項所定情形之一，或有第同法四百二十一
    條所定有足以影響於判決之重要證據漏未審酌者，始准許之
    。而不得上訴於第三審法院之案件，其經第二審確定之有罪
    判決，如就足生影響於判決之重要證據漏未審酌者，得為受
    判決人之利益，聲請再審，固為刑事訴訟法第四百二十一條
    所規定，惟所謂重要證據漏未審酌，須該證據足以影響於原
    判決事實之認定，並以該證據已予提出，而被捨棄不予採用
    ，並未敘明其捨棄之理由者為限（最高法院九十年台抗字第
    十四號裁定意旨參照）。次按刑事訴訟法第四百二十條第一
    項第六款所謂「發現確實之新證據」，係指該證據於事實審
    法院判決前業已存在，為法院、當事人所不知，不及調查斟
    酌，至其後始行發現，且就證據本身形式觀察，固不以絕對
    不須經過調查程序為條件，但必須顯然可認為足以動搖原有
    罪確定判決，而為受判決人無罪、免訴或輕於原判決所認罪
    名之判決者為限。亦即該「新證據」除應可認為確實具有足
    以動搖原確定判決，而對受判決人為更有利判決之「確實性
    」外，尚須具備該證據係在事實審法院於判決前已存在，因
    未經發見，不及調查斟酌，或審判時未經注意，至其後始行
    發見之「新鮮性」特質，二者均屬不可或缺，若未兼備「確
    實性」與「新鮮性」之特性，即不能據為聲請再審之原因。
    復按，法院認為無再審理由者，應以裁定駁回之，經前項裁
    定後，不得更以同一原因聲請再審，刑事訴訟法第434條定
    有明文。
三、經查：本院九十五年度上易字第一四九八號原確定判決，認
    定本件再審聲請人甲○○所為係犯刑法第三百三十五條第一
    項之侵占罪，其認定被告犯罪及所依之證據取捨之理由，均
    已於判決內詳細論述，就其辯解不採者，並於理由內詳細指
    駁（參見原確定判決）。聲請人所提之發票影本照片及臺灣
    日光燈公司開立賠償證明書等證據，業經原確定法院調查斟
    酌，且於判決內詳予敘明：系爭筆記型電腦為臺灣日光燈公
    司配置予任職於該公司之楊雅婷使用，型號為Ｇ五五一、Ａ
    ＴＩＭ九、六四ＭＢ、序號為九六Ｆ三一Ｗ０００一Ｑ00
    000000號等節，業據告訴人楊雅婷指訴明確，並經告
    訴人楊雅婷之主管即證人鄭楠繁及陪同楊雅婷至警局製作筆
    錄並抄錄系爭電腦型號、序號之證人徐維甫於原審審理時證
    述明確，經核彼等間所述相符，並有臺灣日光燈公司出具之
    資產證明書、巨崙科技股份有限公司開具之訂購單、統一發
    票等為證，此亦為被告所是認，此部份之情節堪信為真實。
    而被告雖於法院審理時辯稱：「告訴人真的是連發票（正本
    ）都交給我，這是他讓我相信電腦確實是她擁有的根據。‧
    ‧‧我在警訊時把發票提出後，警察影印後，因為告訴人還
    要作筆錄，所以我就先離開」云云，惟此亦據告訴人堅決否
    認，並供稱，是伊請鄭楠繁影印發票給伊，鄭楠繁請唐佩華
    影印給伊，伊只有拿到影本，沒有拿到正本，伊在警訊筆錄
    時提供給警察等語，核與證人即製作九十三年八月二十一日
    警訊筆錄之長春路派出所警員呂昆原於原審審理時證稱：「
    ‧‧‧照被害人提供的資料來記載筆錄」，及臺灣日光燈公
    司董事長特助鄭楠繁於原審審理時證稱：「楊雅婷說電腦被
    人偷走。而在一段時間之後她有跟我要發票，我要會計去找
    ，然後再拿給她。發票是正本去影印的」等語相符，應堪採
    信。而證人即臺灣日光燈公司會計唐佩華雖於原審審理時證
    稱：伊沒有印象交發票給楊雅婷等語；又證人即九十三年八
    月二十一日到長春路派出所協助告訴人檢視電腦之友人徐維
    甫於原審審理時亦證稱：「我進去警局到離開派出所並沒有
    看到楊雅婷有拿出這張發票。‧‧‧（在警察局檢視電腦的
    時候，有無人拿出發票出來？）那天我沒有看到任何單據」
    等語，惟證人唐佩華於該次庭訊應答多表示「印象中」、「
    不清楚」、「不知道」，復於原審進一步詢問：「鄭楠繁是
    否有去找你影印發票？」，則答稱：「很久了，不記得」等
    語，顯見證人唐佩華確因反覆實施同類會計業務，且因作證
    時離案發時間久遠而記憶模糊所致。另證人徐維甫於原審審
    理時復證稱：「‧‧‧到（警局）的時候楊雅婷跟他的朋友
    已經到了，我是之後到的」等語，亦足認證人徐維甫並非全
    程在場，顯見其前述證詞難執為被告有利之認定。是以本院
    參酌上情，及(1)依上揭事證顯示，系爭筆記型電腦既屬臺灣
    日光燈公司之關係企業維特力實業有限公司購買後，再轉給
    台灣日光燈公司之資產，且臺灣日光燈公司係將該筆記型電
    腦配置給告訴人供業務使用，而非販賣給告訴人，顯無將原
    始憑證之統一發票正本交付予告訴人之理；(2)被告雖稱「在
    長春派出所時警員有將發票從電腦中拿出來影印後附在卷中
    」，惟此與證人即長春路派出所警員呂昆原上開證述不符，
    且依被告於嗣後九十三年八月二十九日警訊筆錄係供稱：「
    （據你稱楊雅婷將筆記型電腦賣給你公司，雙方如何交易？
    有無佐證資料？）雙方係以現金交易，沒有任何交易書面資
    料」等語，均未提及告訴人曾交付其統一發票作為買受憑證
    。而此亦核與被告所辯：伊從事二手電腦買賣，為保證電腦
    來源非不法取得，交易時必須要求出賣人出示發票正本，以
    免爭議，此為二手電腦買賣之商業習慣等語，即認業界係以
    購貨之統一發票作為交易憑證，顯然相悖。再者，警訊筆錄
    後所附統一發票影本，其上並同時影印告訴人所附記書寫之
    文字，此分據被告及告訴人於原審審理時供明在卷，核與告
    訴人於九十四年一月十九日偵查時所提出有附記上開文字「
    原本」之統一發票影本均皆相同，堪認警訊筆錄後所附統一
    發票影本，確為源自告訴人手中之資料，則被告上開所辯，
    無非事後矯飾之詞，不足採信等情明確，該證物乃係於事實
    審法院判決前業已存在，並已經法院審酌，並非法院或當事
    人所不知，或審判時未經發現，至其後始行發現之證據。而
    全國商工行政服務入口網查「00000000」資訊一份係於原判
    決確定前業已存在之證物，此等證據自非於事實審法院判決
    前業已存在，為法院、當事人所不知，不及調查斟酌，或審
    判時未經發現，至其後始行發現之證據，並不符合刑事訴訟
    法第四百二十條第六款確實新證據之「新鮮性」特質，且就
    該證據本身形式觀察，亦非無須經過調查程序，即可認為足
    以動搖原有罪確定判決，而為受判決人無罪、免訴或輕於原
    判決所認罪名之判決之「確實性」，自不能據為聲請再審之
    原因。再者，聲請人前已持相同理由及證據聲請再審，業經
    本院於96年2月6日以96年度聲再字第25號裁定駁回其再審之
    聲請確定，故受判決人自不得再以同一理由聲請再審。因之
    ，本件聲請人所舉聲請再審之理由，核與上引法條所定無一
    相符，再審難認有理由，應予駁回。
三、據上論斷，應依刑事訴訟法第434條第2項，裁定如主文。
中　　華　　民　　國　　96　　年　　12　　月　　31　　日
　　　　　　　　　刑事第九庭審判長法　官  劉景星
  　　　　　　　　　　　　　　　　法  官  周盈文
        　　　　　　　　　　　　　法  官  吳啟民
以上正本證明與原本無異。
不得抗告。
                                  書記官  江采廷
中　　華　　民　　國　　97　　年　　1 　　月　　3 　　日
